臺灣屏東地方法院民事判決　　　　　　　　94年度訴字第30號
原　　　告　甲○○
　　　　　　乙○○
　　　　　　戊○○
　　　　　　丁○○
　　　　　　己○○
兼上列5人
訴訟代理人　丙○○　　住同上
被　　　告　庚○○　　住屏東縣.
兼上列1人
訴訟代理人　辛○○　　住同上
被　　　告　癸○○　　住屏東縣.
　　　　　　丑○○　　住同上路.
　　　　　　寅○○　　住同上
　　　　　　壬○○　　住同上
　　　　　　子○○　　住同上
兼上列5人
訴訟代理人　卯○○　　住同上路.
當事人間請求分割共有物事件，本院於民國94年11月28日言詞辯
論終結，判決如下：
    主  文
兩造共有坐落屏東縣枋寮鄉○○段六七四地號、地目建、面積一
０九．五九平方公尺；同段六七五地號、地目建、面積一一０．
八四平方公尺；同段六七六地號、地目建、面積一四九．七七平
方公尺土地，合併分割如下：如附圖一編號Ａ部分所示面積六六
．一一平方公尺（676-Ａ003 面積二０．二三平方公尺、675-Ａ
002 面積四五．八八平方公尺）分歸被告卯○○取得；編號Ｂ部
分面積一八九．五一平方公尺（676-Ａ002 面積二五．二一平方
公尺、675 面積五四．七一平方公尺、674 面積一０九．五九平
方公尺）分歸原告按應有部分各六分之一之比例保持共有；編號
Ｃ部分面積五七．二九平方公尺（676-Ａ001 面積四七．０四平
方公尺、675-Ａ001 面積一０．二五平方公尺）分歸被告癸○○
、丑○○、寅○○、子○○、壬○○分別按應有部分六分之一、
六分之一、六分之一、六分之一、六分之二之比例保持共有；編
號Ｄ部分面積五七．二九平方公尺（676 面積五七．二九平方公
尺）分歸被告庚○○、辛○○分別按應有部分六分之一、六分之
五之比例保持共有。
訴訟費用由兩造按原應有部分比例負擔。
    事實及理由
一、原告主張：
    坐落屏東縣枋寮鄉○○段674 地號、地目建、面積109.59平
    方公尺；同段675 地號、地目建、面積110.84平方公尺；同
    段676 地號、地目建、面積149.77平方公尺（下稱系爭土地
    ），為兩造所共有。應有部分分別如附表所示。兩造間就系
    爭土地並無不得分割之約定，復無法達成分割協議，而系爭
    土地亦非不能分割，爰依民法第823 條第1 項規定訴請裁判
    分割。並聲明：兩造共有之系爭土地准予合併分割，分割方
    法如附圖一所示。
二、被告抗辯：
  (一)卯○○部分：同意合併分割，分割方法如附圖一所示。
  (二)庚○○、辛○○部分（下稱庚○○2 人）：同意合併分割，
    希望分得伊蓋用如附圖二編號676-Ａ001 所示之磚造平房，
    分割方法應留通路供伊對外聯絡。
  (三)癸○○、丑○○、寅○○、壬○○、子○○（下稱癸○○5
    人）：同意合併分割，希望分得伊蓋用如附圖二編號676-Ａ
    002 、674-Ａ001 、675-Ａ001 所示之磚造平房，分割方法
    應留通路供伊對外聯絡。
三、查上開第一項原告主張之事實，業經原告提出土地登記簿謄
    本3 件、地籍圖謄本1 件為證，並經本院潮州簡易庭調解不
    成立，且為到庭被告所不爭執，堪信為真實。從而，原告請
    求將系爭土地裁判分割，核與民法第823 條第1 項規定相符
    ，應予准許。
四、又按請求共有物之分割，應由法院依民法第824 條規定命為
    適當之分配，不受當事人主張之拘束。又分割共有物時法院
    應參酌當事人之聲明、共有物之性質、經濟效用及全體共有
    人之利益等公平決之。經查：系爭土地西南面相隔原告乙○○所有之同段 673 號、卯○○所有之同段 671-1 號及同段
    671-2 號土地，再往西南面經過同段672 號、670 號土地始
    有約15米之保生路；東南面相隔卯○○所有之同段671-1 號
    及卯○○之兄楊照塘所有之同段671 號土地，再往東南面始
    面臨約3 、4 米寬之既成巷道（位於卯○○、及楊照塘、癸○○、丑○○、寅○○、壬○○、子○○等人共有之同段
    666 地號土地上），其餘西北面及東北面均與他人土地相鄰
    均未面臨道路，系爭土地為一袋地。又如附圖二編號676-Ａ
    001所示之磚造平房為庚○○2 人所有，約於 60年間蓋用；
    676-Ａ002 、674-Ａ001 、675-Ａ001 所示之磚造平房，為
    癸○○5 人所有，約已蓋用20年；674 、675 所示則為原告
    所有之中古加強磚造鐵皮屋頂平房；675-Ａ002、676-Ａ003
    所示則為卯○○新蓋之2 層樓房，目前經營中藥房，庚○○
    2人及癸○○ 5人均由同段666號土地上之既成巷道進出等情
    ，業經本院會同屏東縣枋寮地政事務所人員至現場勘驗明確
    ，並製有勘驗筆錄及現場簡圖（本院卷第83-89 頁、第137-
    142 頁）在卷足稽，並有原告提出之照片１本（附於證物袋
    ）為證。茲審酌兩造均請求分得目前占有位置之土地，而卯
    ○○新蓋之2 層樓房占用系爭土地面積50.31 平方公尺，尚
    不足其應分得之土地面積66.11 平方公尺，自有保存之必要
    。另癸○○5 人所有之平房屋面積為60.23 平方公尺，已超
    過其應分得之面積57.29 平方公尺甚多，上開平房為逾20年
    之老舊房子，現僅供堆放物品，業為癸○○5 人之訴訟代理
    人所自認 (見本院卷第177 頁至第178 頁)， 為求土地完整
    、經濟價值及全體共有人之利益，自無保存之必要，應予拆
    除重新分配。原告所有之上開中古加強磚造鐵皮屋頂平房，
    經濟價值較低；庚○○2 人所有之上開平房已蓋用34 年 ，
    亦已老舊，為求土地完整及經濟價值，勢必拆及極少部分房
    屋，惟剩下部分房屋，本院已斟酌儘量予以保留。而原告應
    拆屋部份，本院業經徵得原告同意，卯○○亦同意暫不拆除
    原告之房屋，俟原告蓋用新屋再返還伊土地 (見本院卷第
    178頁)。 至癸○○5 人、庚○○ 2 人抗辯本件應留有通路
    至保安路云云，因本件土地係袋地，本院自無從為其等開闢
    通道，為兼顧兩造之利益，且符合兩造之需求，爰定分割方
    法如主文第1 項所示，以符共有物分割之本旨。
五、結論: 原告之訴為有理由，依民事訴訟法第385 條第1 項前
    段、第78條、第80條之1 、第85條第1 項但書，判決如主文
    。
中　　華　　民　　國　　94　　年　　12　　月　　5 　　日
正本係照原本作成。
如不服本判決，應於收受送達後20日內向本院提出上訴書狀，
其未表明上訴理由者，應於提出上訴後20日內向本院補提理由書
狀（均須按他造當事人之人數附繕本）
中　　華　　民　　國　　94　　年　　12　　月　　5 　　日
                                 書記官　粘嫦珠
